【裁判字號】    92,台上,6101
【裁判日期】    921030
【裁判案由】    違反公職人員選舉罷免法
【裁判全文】
最高法院刑事判決                              九十二年度台上字第六一○一號
    上  訴  人  乙○○
                甲  ○
                丙  ○
    共      同
    選任辯護人  沈銀和律師
右上訴人等因違反公職人員選舉罷免法案件，不服台灣高等法院台南分院中華民國九
十二年八月二十七日第二審判決（九十二年度選上訴字第七四○號，起訴案號：台灣
台南地方法院檢察署九十一年度選偵字第三三號、第八七號），提起上訴，本院判決
如左：
    主  文
原判決關於乙○○、甲○、丙○部分撤銷，發回台灣高等法院台南分院。
    理  由
本件原判決認定：上訴人乙○○係台南市第十七屆中區開山里里長候選人，上訴人甲
○、丙○係乙○○之父、母。詎乙○○為求當選，竟與甲○、丙○共同基於賄選之概
括犯意聯絡，先於民國九十一年五月初，利用施翠鶯至台南市○○路二三五巷十號乙
○○開設之米店買米時，由丙○交付新台幣（下同）二千元予施翠鶯收受，要求施翠
鶯及其家人（計有選舉權人四人）於同年六月八日台南市第十七屆里長選舉投票時，
支持林文豐；又林文豐、丙○於同年五月底，至台南市○○路二六三巷五號袁萬陸住
處拜票，竟於拜票後將五百元交付袁萬陸收受，要求於里長選舉時，投票支持乙○○
；又於同年六月一日，鄭應清至甲○住處詢問有關老人年金之事，甲○將五百元交付
鄭應清收受，要求於上開里長選舉時，投票支持乙○○等情。因而維持第一審論處上
訴人等共同連續對於有投票權之人，交付賄賂，而約其為一定之行使罪刑之判決，駁
回上訴人等在第二審之上訴，固非無見。
惟查：(一)、公職人員選舉罷免法第九十條之一第五項規定：「犯第一項或第二項之罪
，在偵查中自白者，減輕其刑」。卷查丙○於偵查中，曾自白：「施翠鶯我確實有拿
二千元給她，請她們投票給我兒子」（見偵查卷第二二頁），檢察官之起訴書亦載明
：「又被告丙○自白部分，核與被告施翠鶯供稱：『伊於九十一年五月初，至丙○家
所開設之米店買米，丙○拿二千元給我（因我家有四票，一票五百元），要我們投票
給她兒子乙○○』等情相符」，上開卷證資料，何以不能為丙○在偵查中有自白賄選
事實之認定，原判決恝置不論，非唯理由欠備，亦有調查未盡之可議。(二)、上訴人等
於第一審及原審均辯稱施翠鶯所設戶籍內僅有三名選舉權人，與施翠鶯自白丙○以每
票五百元，四票共二千元向之賄選之事實不符，故該二千元係丙○為接濟施翠鶯而交
付等語。原判決雖以施翠鶯之長子鄭大海雖另設籍在同里大同路一段四十六巷三十七
弄十八號，然就本次開山里里長選舉亦有選舉權，有台南市第十七屆里長選舉人名冊
在卷可稽，而謂施翠鶯家中有四位選舉權人，故丙○交付二千元，即與一票五百元相
符云云（見原判決第四頁第十至十六行）。惟台灣省台南市第十七屆里長選舉第二二
六投票所選舉人名冊第二頁編號二固列有選舉人「鄭大海」，但其上並無選舉人父母
相關資料之記載，卷內亦無施翠鶯有子「鄭大海」或「鄭大海」有母施翠鶯之戶籍謄
本等足以表明兩人間為母子關係之身分資料，則原判決遽認上開選舉人「鄭大海」為
施翠鶯之子而論斷施翠鶯在本件之自白為與事實相符，並採為不利上訴人等之判決基
礎，即嫌速斷，而有調查未盡之違誤。以上或為上訴意旨所指摘，或為本院得依職權
調查之事項，應認有發回更審之原因。
據上論結，應依刑事訴訟法第三百九十七條、第四百零一條，判決如主文。
中      華      民      國    九十二    年      十      月     三十     日
                              最高法院刑事第九庭
                                  審判長法官  陳  炳  煌
                                        法官  陳  正  庸
                                        法官  韓  金  秀
                                        法官  吳  信  銘
                                        法官  徐  文  亮
      右正本證明與原本無異
                                              書  記  官
中      華      民      國    九十二    年     十一     月      五      日


司法院資訊處製作；財團法人民間司法改革基金會備份。
